臺灣高雄地方法院刑事判決　　　　　　　99年度易字第2133號
公　訴　人　臺灣高雄地方法院檢察署檢察官
被　　　告　蘇俊魁
上列被告因竊盜案件，經檢察官提起公訴（99年度偵字第18536
號），本院判決如下：
    主  文
蘇俊魁犯踰越安全設備竊盜罪，處有期徒刑陸月，如易科罰金，
以新臺幣壹仟元折算壹日。
    事  實
一、蘇俊魁於民國99年5 月27日下午3 時30分許，騎乘車號L8P-
    173 號重型機車搭載陳怡如，行經由傅昭宏所經營位於高雄
    市大寮區○○○路第8 號橋旁之「越南檳榔攤」時，見檳榔
    攤旁有廁所，陳怡如遂下車如廁，蘇俊魁在外等候時，見該
    檳榔攤歇業中無人看顧，鐵門僅以鐵鍊拴住，留有一道足供
    一般體型之成人側身通過之縫隙，且靠近鐵門門口走道上放
    置有不鏽鋼電箱1 個、無熔絲開關4 個（20A1個、30A2個、
    40A1個）、電線8 公尺、單蕊電線5 公尺（價值合計約新臺
    幣4 千元）等財物，萌生意圖為自己不法所有之竊盜犯意，
    自該門縫中伸手入檳榔攤，竊取上開不鏽鋼電箱、無熔絲開
    關及電線等物得手。嗣蘇俊魁與陳怡如（經本院通緝中，在
    其到案前，尚無證據認定其與蘇俊魁就本件竊盜犯行為共同
    正犯）將上開竊得物品放置在前揭機車腳踏板上，駕車逃離
    現場，並於同日下午4 時30分許，以上開機車載運前開竊得
    之物，至高雄市○○區○○路二段740 號「瑞豐資源回收廠
    」前準備變賣銷贓之際，為警當場查獲，並扣得前開不鏽鋼
    電箱1 個、無熔絲開關4 個、電線8 公尺（其中3 公尺電線
    業經陳怡如剝除外皮）、單蕊電線5 公尺（上開物品均由傅
    昭宏領回），而查悉上情。
二、案經傅昭宏訴由高雄縣政府警察局林園分局移送臺灣高雄地
    方法院檢察署檢察官偵查起訴。
    理  由
一、按被告以外之人於審判外之言詞或書面陳述，除法律有規定
    者外，不得作為證據，刑事訴訟法第159 條第1 項定有明文
    。又被告以外之人於審判外之陳述，雖不符刑事訴訟法第15
    9 條之1 至第159 條之4 之規定，而經當事人於審判程序同
    意作為證據，法院審酌該言詞陳述或書面陳述作成時之情況
    ，認為適當者，亦得為證據。當事人、代理人或辯護人於法
    院調查證據時，知有第159 條第1 項不得為證據之情形，而
    未於言詞辯論終結前聲明異議者，視為有前項之同意，刑事
    訴訟法第159 條之5 亦定有明文。本件下列所引用之證據，
    均經本院依法踐行調查證據程序，公訴人、被告蘇俊魁俱不
    爭執各該證據之證據能力，且迄至本院言詞辯論終結前，未
    就上開證據之證據能力聲明異議，復查無依法應排除其證據
    能力之情形，本院審酌上開證據之形式及取得過程並無瑕疵
    、與待證事實具有關連性等情況，認為適當，揆諸前揭規定
    ，認上開證據俱有證據能力，均得為本案之證據。
二、經查：
(一)訊據被告蘇俊魁就其於上開時、地竊取不鏽鋼電箱1 個、無
    熔絲開關4 個、電線8 公尺（其中3 公尺電線業經同案被告
    陳怡如剝除外皮）、單蕊電線5 公尺等物一事坦承不諱，並
    分別於警詢及本院審理中自承：伊承認竊盜，伊是在該檳榔
    攤內地上撿到這些東西，不鏽鋼電箱是之前就已經被拆下來
    ，那些東西都不是鎖在牆上，是已經拆下來放在門邊，伊是
    從門縫將電箱、開關、電線抽出來，但伊沒有開門進去檳榔
    攤。檳榔攤有用鐵鍊將門與門框鍊起來，但門縫很大，大到
    現場抓到伊的警察都可以進去等語（見高雄市政府警察局林
    園分局《下稱林園分局》高縣林警偵字第0990033648號卷《
    下稱警卷》第12頁、本院99年度審易字第3423號卷第33、56
    頁、本院99年度易字第2133號卷《下稱易字卷》第27、83頁
    ）。核與告訴人傅昭宏於警詢中指訴上開物品遭竊一事、同
    案被告陳怡如對於案發經過之陳述相符（見警卷第1 至3 、
    15至16頁、臺灣高雄地方法院檢察署99年度偵字第18536 號
    卷《下稱偵卷》第17至18、21頁）。又證人即查獲本案之警
    員吳振添於本院審理中證稱：伊與另一位同事於99年5 月27
    日下午4 時30分，在瑞豐資源回收場前發現被告與陳怡如共
    乘機車，腳踏板上有電線，前方有資源回收場，因轄區內有
    很多電纜線被偷，是查察的重點，所以攔查被告與陳怡如，
    其2 人當場承認是在檳榔攤拿的，當時被告與陳怡如身上、
    機車上都沒有任何足以破壞門鎖的工具或較堅硬的東西，也
    沒有類似小板手的東西，後來伊有帶被告及陳怡如回案發現
    場查看。現場看起來是很久無人營業的檳榔攤，裡面已經沒
    有東西，伊的印象中，該檳榔攤的門鎖已經沒有作用了。門
    用鐵鍊拴著，但一般成年人如果側身，還是可以擠的進去。
    進檳榔攤本來有個鐵門，是單扇往前推或往後拉的鐵門，可
    能先前經人破壞，所以檳榔攤主人就用個鐵鍊拴著。被告說
    陳怡如要進去如廁，被告在檳榔攤門外等，看到檳榔攤裡面
    靠門邊走道上，有已經捲在一起的電線跟不鏽鋼箱子，被告
    就拿走等語（見易字卷第41至43頁），亦與被告前開所供陳
    之情節相符。另有贓物認領保管單、林園分局搜索扣押筆錄
    影本、扣押物品目錄表影本各1 份、查獲現場照片2 張在卷
    可稽（見警卷第4 至8 、10頁），且有上開不鏽鋼電箱1 個
    、無熔絲開關4 個、電線8 公尺（其中3 公尺電線業經陳怡
    如剝除外皮）、單蕊電線5 公尺等物扣案可佐（上開物品均
    已由告訴人領回），足認被告上開任意性自白與事實相符。
(二)公訴意旨固認被告係持足供兇器使用之不詳工具破壞上開檳
    榔攤之門鎖而進入檳榔攤內云云。惟上開檳榔攤出入之鐵門
    於案發當時係以鐵鍊拴住門，門鎖本身已失去作用乙節，業
    據被告供述在卷，證人吳振添亦為相同之陳述（已如前述）
    ，告訴人於警詢中亦陳稱：伊是用鐵鍊鎖住門等語（見易字
    卷第50頁），衡情，倘該檳榔攤鐵門門鎖尚有作用，告訴人
    應無以鐵鍊拴住鐵門及門框之必要，益徵案發當時該檳榔攤
    鐵門門鎖確已無法發揮作用。又告訴人固於警詢中指稱：伊
    親自拿鐵鍊鎖住門，沒有留下一道足供一般成人進出的門縫
    等語（見易字卷第50頁）。然被告於99年5 月27日下午3 時
    30分許竊取上開財物得手後，於同日下午4 時30分許即遭證
    人吳振添查獲，證人吳振添帶被告返回案發現場查看時，檳
    榔攤鐵門確實留有一道足供一般成人可側身通過之門縫，且
    檳榔攤看起來歇業已久乙節，業據證人吳振添證述綦詳。而
    告訴人於警詢時自承：上開檳榔攤經常遭小偷，伊曾經埋伏
    半年多等語（見警卷第2 頁）。準此，上開檳榔攤進出之鐵
    門門鎖既已失去作用，係以鐵鍊拴住門充當門鎖，不僅歇業
    已久，且經常遭竊，則縱告訴人當初使用鐵鍊拴住檳榔攤鐵
    門時未留下門縫，亦有可能係被告以外之人於本案發生之前
    利用不明方法撐大該門縫後入內行竊，是尚難僅憑告訴人此
    部分陳述遽認被告供稱：該檳榔攤鐵門有一道很大的縫隙，
    伊是伸手自門縫中抽出上開財物竊取得手等語為虛妄。此外
    ，並無積極證據證明被告確有利用該鐵門門縫進入檳榔攤內
    行竊，是公訴意旨認被告持足供兇器使用之不詳工具破壞上
    開檳榔攤之門鎖後進入檳榔攤內行竊，而犯攜帶兇器毀越門
    扇竊盜罪乙節，尚乏依據。
(三)公訴意旨又謂被告持足供兇器使用之不詳工具，將固定於檳
    榔攤牆上之前述不鏽鋼電箱、無熔絲開關、電線等物予以拔
    除而竊取云云。告訴人於偵訊中亦陳稱：上開遭竊的無熔絲
    開關、電線盒（指上開不鏽鋼電箱），伊都有用螺絲鎖在牆
    上，電線、開關、電箱都是固定在檳榔攤內的等語（見偵卷
    第21頁）。惟查，被告堅稱其係在檳榔攤內的地上發現上開
    不鏽鋼電箱、無熔絲開關及電線等財物，並將之自門縫抽出
    竊取得手等語。而證人吳振添查獲被告與同案被告陳怡如時
    ，並未在其2 人身上、機車上發現任何足以破壞門鎖的工具
    或較堅硬的東西，也沒有類似小板手的東西乙節，亦據證人
    吳振添證述如前，則被告此部分所辯，尚非全然無據。參以
    前揭檳榔攤於本件案發之前可能已遭他人設法撐大鐵門之門
    縫，則自難排除係被告以外之人於本件案發之前，利用該撐
    大後之門縫進入檳榔攤內，並持不詳工具拆卸告訴人原以螺
    絲固定在牆上之不鏽鋼電箱、無熔絲開關及電線後，又因不
    明原因將該等物品棄置於檳榔攤地板之可能性，依卷附現存
    證據，尚難逕認被告係以持足供兇器使用之不詳工具拆卸拔
    除上開物品之方式竊取得手，此部分公訴意旨亦乏證據佐證
    ，自難論以被告攜帶兇器竊盜罪。
(四)綜上所述，本件事證明確，被告上開竊盜犯行堪以認定，應
    予依法論科。
三、論罪科刑：
(一)按行為後法律有變更者，適用行為時之法律，但行為後之法
    律有利於行為人者，適用最有利於行為人之法律，刑法第2
    條第1 項定有明文。本件被告行為後，刑法第321 條第1 項
    業於100 年1 月26日修正公布，並於同年月28日施行。查修
    正前刑法第321 條第1 項第2 款規定：「犯竊盜罪而有左列
    情形之一者，處6 月以上、5 年以下有期徒刑：二、毀越門
    扇、牆垣或其他安全設備而犯之者。」，新法修正為：「犯
    竊盜罪而有下列情形之一者，處6 月以上、5 年以下有期徒
    刑，得併科新臺幣10萬元以下罰金：二、毀越門扇、牆垣或
    其他安全設備而犯之者。」，於法定本刑增訂「得併科新臺
    幣10萬元以下罰金」，經比較新、舊法之結果，修正後刑法
    第321 條第1 項之規定非有利於行為人，依刑法第2 條第1
    項前段規定，自應適用修正前刑法第321 條第1 項之規定。
(二)按刑法第321 條第1 項第2 款規定之毀越門扇、牆垣或其他
    安全設備，所謂「毀」指毀損、毀壞或破壞；「越」指超越
    、踰越或越進，毀而不越，或越而不毀，均得依本條款處斷
    ；至「其他安全設備」則指除門扇、牆垣以外，依社會通常
    觀念足認為防盜之一切設備而言。被告於夜間至某姓住宅，
    推窗伸手入室，竊取衣物，雖其身體未侵入住宅，尚難論以
    於夜間侵入住宅竊盜罪名，但其竊盜之手段，既已越進窗門
    ，使他人窗門安全之設備失其防閑之效用，自應構成刑法第
    321 條第1 項第2 款之罪（最高法院25年上字第4168號、41
    年台非字第38號、33年上字第1504號判例意旨、69年度臺上
    字第2415號、78年度臺上字第4418號判決意旨參照）。查本
    件被告雖未進入上開檳榔攤，惟其以手伸入檳榔攤門縫中竊
    取財物，其竊盜手段，已使他人使用之鐵鍊安全設備失其防
    閑之效用，是核被告所為，係犯修正前刑法第321 條第1 項
    第2 款踰越安全設備竊盜罪。公訴意旨認被告係犯同款之毀
    越門扇竊盜罪（見易字卷第82頁），以及認被告尚犯同條項
    第3 款攜帶兇器竊盜罪乙節，均有誤會。爰審酌被告不思以
    勞力獲取所需，任意竊取他人財物，毫不尊重他人財產權並
    危害社會治安，所為實有不該，惟念及被告犯後坦承犯行，
    態度尚可，犯罪手段尚稱平和，所竊財物價值不高，且事後
    均已由告訴人領回，及其犯罪動機、目的、手段、犯罪所生
    危害等一切情狀，量處如主文所示之刑，並斟酌被告之智識
    程度、家庭經濟狀況等情事，諭知易科罰金之折算標準，以
    示懲儆。
據上論斷，應依刑事訴訟法第299 條第1 項前段，刑法第2 條第
1 項前段、第321 條第1 項第2 款（修正前）、第41條第1 項前
段，判決如主文。
本案經檢察官陳俊宏到庭執行職務。
中    華    民    國  100     年    2     月    25    日
                  刑事第十七庭  法  官  毛妍懿
以上正本證明與原本無異。
如不服本判決應於收受送達後10日內向本院提出上訴書狀，並應
敘述具體理由；如未敘述上訴理由者，應於上訴期間屆滿後20日
內向本院補提理由書（均須按他造當事人之人數附繕本）「切勿
逕送上級法院」。
中    華    民    國   100    年    3     月    1     日
                                書記官  林晏光
附錄本案論罪科刑法條：
中華民國刑法第321條（修正前）
（加重竊盜罪）
犯竊盜罪而有左列情形之一者，處6 月以上、5 年以下有期徒刑
：
一、於夜間侵入住宅或有人居住之建築物、船艦或隱匿其內而犯
    之者。
二、毀越門扇、牆垣或其他安全設備而犯之者。
三、攜帶兇器而犯之者。
四、結夥三人以上而犯之者。
五、乘火災、水災或其他災害之際而犯之者。
六、在車站或埠頭而犯之者。
前項之未遂犯罰之。